【裁判字號】    98,易,3179
【裁判日期】    990128
【裁判案由】    詐欺
【裁判全文】
臺灣板橋地方法院刑事判決              98年度易字第3179號
公  訴  人  臺灣板橋地方法院檢察署檢察官
被      告  乙○○
上列被告因詐欺案件，經檢察官提起公訴（98年度調偵字第
1825號 號），本院依簡式審判程序判決如下：
    主  文
乙○○共同意圖為自己不法之所有，以詐術使人將本人之物交付
，累犯，處有期徒刑捌月。
    事  實
一、乙○○前因賭博案件，經臺灣臺北地方法院以八十九年度易
    字第一二０號判決判處有期徒刑六月確定，於民國八十九年
    四月二十七日易科罰金執行完畢。詎猶不知悔改，與真實姓
    名年籍不詳、綽號「阿弟仔」之成年男子、另名身分不詳成
    年男子及二名身分不詳成年女子，基於為自己不法所有之犯
    意聯絡，由乙○○以新臺幣（下同）三千元之代價，將其所
    有之Ｄ５－７１８號計程車出租予「阿弟仔」駕駛，並接受
    「阿弟仔」之委託，搭乘另名不詳男子所駕駛之不詳車號深
    色自用小客車，負責尾隨被害人，並監視被害人之提款情形
    ，其等五人遂於九十二年三月十四日上午八時五十分許，在
    臺北縣板橋市○○街五十巷巷口，由該二名不詳成年女子藉
    故與甲○○攀談後，邀請甲○○搭乘「阿弟仔」駕駛之計程
    車，在板橋市區繞行，再由其中一名女子在車內對甲○○佯
    稱：另名女子精神有問題，只要拿錢出來比，就能獲得等額
    款項云云，致甲○○陷於錯誤，搭乘「阿弟仔」駕駛之計程
    車前往第一商業銀行士林分行，在乙○○之跟隨監視下，提
    領五十萬元返回計程車上，並將該五十萬元交付「阿弟仔」
    。嗣甲○○下車，發覺其所取回及向所謂精神異常之女子換
    得之「款項」，實為麵條，方知受騙，經報警處理，並調閱
    路口監視錄影畫面，始循線查悉上情。
二、案經臺北縣政府警察局海山分局移送臺灣板橋地方法院檢察
    署檢察官偵查起訴。
    理  由
一、上揭犯罪事實，業據被告於偵查及本院準備程序、審理時均
    自白不諱，核與證人即被害人甲○○於偵查中證述之情節大
    致相符（見九十二年度偵字第一四二八八號偵查卷第五十二
    頁、第五十三頁，九十八年度偵緝字第二００四號偵查卷第
    十二頁），並有車籍作業系統查詢認可資料一件、第一商業
    銀行存摺影本一紙、監視錄影翻拍照片一份在卷可稽（見九
    十二年度偵字第一四二八八號偵查卷第十七頁、第十九頁、
    第二十一頁至第四十七頁），足認被告之自白與事實相符。
    從而本案事證明確，被告犯行堪予認定。
二、論罪科刑：
  (一)被告行為後，刑法第三十三條第五款、第二十八條、第四十
    七條有關罰金數額、共同正犯及累犯之規定，均於九十五年
    七月一日修正施行。依修正前之規定，被告所犯刑法第三百
    三十九條第一項詐欺取財罪之罰金刑，係「銀元一萬元即新
    臺幣三萬元以下，銀元一元即新臺幣三元以上」，嗣刑法施
    行法第一之一條增訂：「中華民國九十四年一月七日刑法修
    正施行後，刑法分則所定罰金之貨幣單位為新臺幣；九十四
    年一月七日刑法修正時，刑法分則編未修正之條文定有罰金
    者，自九十四年一月七日刑法修正施行後，就其所定數額提
    高為三十倍，但七十二年六月二十六日至九十四年一月七日
    新增或修正之條文，就其所定數額提高為三倍」，且修正後
    刑法第三十三條第五款亦已將罰金刑調整為新臺幣一千元以
    上，以百元計算，故依修正後之標準換算，刑法第三百三十
    九條第一項之罰金刑已變更為「新臺幣三萬元以下，新臺幣
    一千元以上」，二者就罰金之最高數額固無不同，惟最低數
    額部分則以修正前之規定較有利於被告。再者，被告係基於
    自己犯罪之意思，就上開詐術之實施分擔部分構成要件行為
    ，無論依修正前或修正後之規定，均屬共同正犯。又被告係
    故意犯本件有期徒刑以上之罪，無論依修正前或修正後之規
    定，亦均構成累犯，皆應加重其刑。綜上所述，本案經本院
    綜合全部罪刑整體比較之結果，修正後之現行刑法並未較有
    利於被告，依刑法第二條第一項前段規定，自應適用行為時
    之各規定論處，核先敘明。
  (二)核被告所為，係犯刑法第三百三十九條第一項之詐欺取財罪
    。被告就上開犯行，與真實姓名年籍均不詳之一名成年男子
    、二名成年女子及綽號「阿弟仔」之成年男子有犯意聯絡及
    行為分擔，為共同正犯。被告前因賭博案件，經臺灣臺北地
    方法院以八十九年度易字第一二０號判決判處有期徒刑六月
    確定，於八十九年四月二十七日易科罰金執行完畢乙節，有
    臺灣高等法院被告前案紀錄表一份在卷可考，其受有期徒刑
    之執行完畢，五年內再犯本件有期徒刑以上之罪，為累犯，
    應依法加重其刑。被告係與綽號「阿弟仔」之成年男子、另
    名不詳成年男子及二名不詳成年女子基於犯意聯絡，由「阿
    弟仔」駕駛被告之Ｄ５－７１８號計程車搭載該二名不詳女
    子，負責在車上對被害人甲○○施以詐術，被告則搭乘由另
    名不詳男子駕駛之自用小客車，負責跟隨、監視被害人之提
    款情形乙節，業據被告於偵查及本院審理時供述明確，核與
    路口監視錄影翻拍照片顯示Ｄ５－７１８號計程車後方確有
    一輛不詳車號之深色自用小客車一路跟隨之情節相符，足認
    被告所稱上情，尚非子虛。證人甲○○於偵查中，復供述：
    「…但當時確實他們連後視鏡之類的都不給我看。」、「（
    到底那時候除了二個女金光黨一直跟你聊天談話外，計程車
    司機或剛剛在場的被告有跟妳講過些什麼嗎？）我記得有跟
    我說話，但我不記得講話的內容，我當時昏昏的，不知道發
    生什麼事情。」等情在卷（見九十八年度偵緝字第二００四
    號偵查卷第十二頁），益徵證人甲○○有關：被告就是當天
    計程車駕駛之證詞，尚乏其他積極證據相佐，難以遽信，此
    雖不影響被告與「阿弟仔」等人就詐騙甲○○財物之犯行，
    確有犯意聯絡及行為分擔之認定，惟檢察官認被告即係駕駛
    Ｄ５－７１８號計程車搭載甲○○之司機云云，尚有未恰，
    此部分記載應予更正。
  (三)爰審酌被告與「阿弟仔」等人共同以俗稱「金光黨」之手法
    詐騙被害人，對社會治安危害不小，詐得之款項高達五十萬
    元，又迄未賠償被害人所受損失，暨其素行、犯罪之動機、
    目的、參與程度及坦承犯行之犯後態度等一切情狀，量處如
    主文所示之刑。
  (四)末查被告犯罪時間雖在九十六年四月二十四日以前，惟其係
    在中華民國九十六年罪犯減刑條例施行（即九十六年七月十
    六日，以下簡稱減刑條例）前之九十三年二月二十六日即經
    臺灣板橋地方法院檢察署檢察官發布通緝，且未於九十六年
    十二月三十一日以前自動到案接受偵查，迄九十八年七月二
    十七日始前往臺灣板橋地方法院檢察署歸案之事實，有臺灣
    高等法院被告全國通緝紀錄表一份在卷可考，並經臺灣板橋
    地方法院檢察署九十八年七月二十七日訊問筆錄記載綦詳，
    依減刑條例第五條之規定，自不得予減刑，附此指明。
三、如不服本判決，得自收受送達之日起十日內，向本院提出上
    訴。
據上論斷，應依刑事訴訟法第二百七十三條之一第一項、第二百
九十九條第一項前段，刑法第二條第一項前段、修正前第二十八
條、第三百三十九條第一項、修正前第四十七條，刑法施行法第
一條之一，判決如主文。
本案由檢察官賴建如到庭執行職務。
中    華    民    國    99    年    1     月    28    日
                  刑事第四庭  法  官  劉元斐
上列正本證明與原本無異。
如不服本判決，應於判決送達後10日內敘明上訴理由，向本院提
出上訴狀 (應附繕本) ，上訴於臺灣高等法院。其未敘述上訴理
由者，應於上訴期間屆滿後20日內向本院補提理由書「切勿逕送
上級法院」。
                              書記官  高建華
中    華    民    國    99    年    1     月    29    日
附錄本案論罪科刑所引法條
刑法第三百三十九條
意圖為自己或第三人不法之所有，以詐術使人將本人或第三人之
物交付者，處五年以下有期徒刑、拘役或科或併科一千元以下罰
金。
以前項方法得財產上不法之利益或使第三人得之者，亦同。
前二項之未遂犯罰之。

司法院資訊處製作；財團法人民間司法改革基金會備份。
